【裁判字號】    89,訴,716
【裁判日期】    900220
【裁判案由】    偽造文書等
【裁判全文】
臺灣屏東地方法院刑事判決                          八十九年度訴字第七一六號
    公  訴  人  臺灣屏東地方法院檢察署檢察官
    被      告  戊○○
    被      告  乙○○
右列被告因偽造文書等案件，經檢察官提起公訴（八十九年度偵字第四四五六號），
本院判決如左：
    主  文
乙○○共同連續行使偽造私文書，足以生損害於公眾及他人，處有期徒刑柒月，緩刑
參年。
戊○○共同行使偽造私文書，足以生損害於公眾及他人，累犯，處有期徒刑參月，如
易科罰金，以參佰元折算壹日。
    事  實
一、戊○○前於民國八十五年間因賭博案件，經本院判處有期徒刑四月，如易科罰金
    以三百元折算一日確定，並於同年八月三十日執行完畢。乙○○與丙○為父子關
    係，乙○○基於意圖為自己不法之所有之犯意，於八十九年七月二十七日，在屏
    東縣九如鄉○○村○○街五十二號自宅中，竊取丙○所有之九如郵局存摺、印章
    （竊盜部分已撤回告訴），並基於行使偽造私文書及詐欺取財之概括犯意分別於
    附表所示之時間內，並於附表編號十一之時間，委請知情之戊○○，在屏東縣九
    如郵局內，持上開印章盜蓋在郵局現金提款單上，偽造郵局現金提款單私文書十
    一紙，佯以丙○之名義表示丙○欲提領如附表所示之款項，再連同該等提款單及
    上揭存摺、印鑑章持以行使交付予郵局不知情姓名之承辦人員，使郵局陷於錯誤
    ，不疑有他，誤以乙○○、戊○○係有權辦理領款之人而先後交付上開款項，嗣
    於八十九年七月三十一日十六時四十五分許，戊○○持乙○○所交付之存摺、印
    章，到九如郵局填提款單、蓋印章欲領出新台幣一萬五千元匯入謝林淑蓉之帳戶
    時，為九如郵局之局員陳坤山發現，而未得逞，此均足以生損害於九如郵局對帳
    目管理之正確性及丙○。
二、案經屏東縣警察局里港分局移送台灣屏東地方法院檢察署檢察官偵查起訴。
    理  由
一、訊據被告戊○○矢口否認上揭犯行，辯稱：伊純粹是幫好友的忙，伊係至郵局時
    才知悉係盜領等情。訊據被告乙○○除供稱被告戊○○係不知情外餘均坦承不諱
    ，核與被害人丙○於警訊及本院審理中所述情節相符，復有郵政存簿儲金提款單
    十二紙、郵政國內匯款單、贓物認領保管單各一紙附卷可證。次查被告戊○○於
    本院初迭供稱伊係於派出所時才知道是偷來的，嗣附和被告乙○○乃改稱係於郵
    局才知悉等語，其所供反覆本難遽信，又被告戊○○於警訊即已供稱：「（問：
    乙○○將丙○的存款簿交給你時，有無告知係是竊盜所得）答：乙○○曾告訴我
    丙○的存款簿是竊盜所得」，次於檢察官內勤訊問亦供稱：「（問：他是否說存
    款簿是偷來的）答：是」，再被告戊○○前揭於警訊所言亦經本院勘驗警訊錄音
    帶無誤，而證人即承辦之員警丁○○亦證稱：「我確定他是交存簿時即知道是乙
    ○○偷來的，我印象中他有說交存簿時就知道是偷來的」等語，足見被告戊○○
    確於提領上揭款項之時即已知悉上揭印章、存簿等物係乙○○所竊取而來無誤。
    致證人甲○○所稱：「我感覺他應該不知道是偷來的等語」，要屬推測之詞，不
    足為被告戊○○有利之認定。綜上所述，被告戊○○所辯不足採信，被告乙○○
    、戊○○犯行堪以認定。
二、核被告乙○○、戊○○所為，係犯刑法第二百十六條、第二百十條之行使偽造私
    文書、第三百三十九條第一項之詐欺取財罪。被告二人就附表編號十一之犯行已
    著手於行使偽造私文書之實施，未生詐欺犯罪之結果即為警查獲，就詐欺部分應
    屬未遂。被告二人盜用印章之行為為偽造私文書行為之階段行為；偽造私文書之
    低度行為又為行使偽造私文書之高度行為吸收，均不另論罪。被告二人間就行使
    偽造私文書、詐欺取財罪間有犯意之聯絡，行為之分擔，均為共同正犯。被告乙
    ○○先後多次行使偽造私文書、詐欺取財之犯行，時間緊接，所犯構成要件相同
    ，顯係基於概括犯意為之，均為連續犯，應依刑法第五十六條論以一罪，並加重
    其刑。被告乙○○、戊○○所犯上開二罪間，有方法結果之牽連關係，為牽連犯
    ，被告戊○○、乙○○分應從一重行使偽造私文書、連續行使偽造私文書罪處斷
    。被告戊○○前於民國八十五年間因賭博案件，經本院判處有期徒刑四月，並於
    同年八月三十日執行完畢此有本院被告全國前案紀錄表可按，其於五年以內再犯
    本件有期徒刑以上之罪，為累犯，依刑法第四十七條規定加重其刑。被告戊○○
    行為後，刑法第四十一條於九十年一月十日修正公布，並自同年月十二日生效，
    舊刑法第四十一條規定「犯最重本刑為三年以下有期徒刑以下之罪，而受六月以
    下有期徒刑或拘役之宣告，因身體、教育、職業或家庭之關係，執行顯有困難者
    ，得以一元以上三元以下折算一日，易科罰金。」；新刑法第四十一條將上揭規
    定移列於同條第一項且修正為「犯最重本刑為五年以下有期徒刑以下之罪，而受
    六月以下有期徒刑或拘役之宣告，因身體、教育、職業或家庭之關係，執行顯有
    困難者，得以一元以上三元以下折算一日，易科罰金。但確因不執行所宣告之刑
    ，難收矯正之效，或難以維持法秩序者，不在此限」。本件被告戊○○所犯最重
    本刑為五年以下有期徒刑之罪，自以依新法得為易科罰金之規定，對被告較為有
    利，應依刑法第二條第一項前段規定，適用修正後刑法第四十一條之規定為易科
    罰金之諭知。爰審酌被告等犯罪之動機、目的、手段、詐領之金額，告訴人丙○
    對被告二人均已於本院表示原諒之意等一切情狀，量處如主文所示之刑，就被告
    戊○○部分並諭知易科罰金之折算標準，以資懲儆。又被告乙○○前未曾受有期
    徒刑以上刑之宣告，事後已坦承犯行，並已得其父丙○之原諒深具悔意，經此刑
    之宣告後，應知警惕而無再犯之虞，本院因認暫不執行其刑為當，予以宣告緩刑
    ，用啟自新。又各該提款單上之印文係屬盜用而非偽造，爰不為沒收之諭知。
據上論斷，應依刑事訴訟法第二百九十九條第一項前段，刑法第二條第一項前段、第
二十八條、第五十六條、第二百十六條、第二百十條、第三百三十九條第一項、第五
十五條、第四十七條、第四十一條第一項、第七十四條第一款，罰金罰鍰提高標準條
例第一條前段、第二條，判決如主文。
本案經檢察官薛水生到庭執行職務。
中      華      民      國      九十      年      二      月    二十    日
                                      臺灣屏東地方法院刑事第一庭
                                          法  官    郭書豪
右正本證明與原本無異。
對於本判決如有不服應於收受送達後十日內向本院提出上訴書狀上訴於台灣高等法院
高雄分院並按他造當事人之人數附具繕本。
                                          書記官    潘豐益
中      華      民國      九十      年      二      月    二十    日
附錄法條
中華民國刑法第二百一十六條
(行使偽造變造或登載不實之文書罪)
行使第二百十條至第二百十五條之文書者，依偽造、變造文書或登載不實事項或使登
載不實事項之規定處斷。
中華民國刑法第二百一十條
(偽造變造私文書罪)
偽造、變造私文書，足以生損害於公眾或他人者，處五年以下有期徒刑。
中華民國刑法第三百三十九條
(普通詐欺罪)
意圖為自己或第三人不法之所有，以詐術使人將本人或第三人之物交付者，處五年以
下有期徒刑、拘役或科或併科一千元以下罰金。
附表：
編號      盜領時間                             盜領金額（新台幣）
  八十九年七月二十七日十五時四十七分許       五萬元
  八十九年七月二十八日十時五十七分許         二萬元
  八十九年七月二十八日十三時三十九分許       二萬元
  八十九年七月二十九日十五時九分許           三萬元
  八十九年七月二十九日十五時二十四分許       一萬五千元
  八十九年七月三十一日十時三十八分許         三萬元
  八十九年七月三十一日十二時四十八分許       五萬五千元
  八十九年七月三十一日十三時十分許           十萬元
  八十九年七月三十一日十三時四十六分許       六萬元
  八十九年七月三十一日十四時一分許           二萬元
  八十九年七月三十一日十五時三十二分許       一萬五千元


司法院資訊處製作；財團法人民間司法改革基金會備份。
